臺灣高等法院刑事判決
110年度交上易字第297號
上  訴  人  
即  被  告  潘煒楨


選任辯護人  賀華谷律師
上列上訴人因過失傷害案件，不服臺灣新竹地方法院110年度交
易字第333號，中華民國110年10月7日第一審判決（起訴案號：
臺灣新竹地方檢察署110年度偵字第3431號），提起上訴，本院
判決如下：
    主  文
原判決撤銷。
潘煒楨犯過失傷害罪，處有期徒刑貳月，如易科罰金，以新臺幣
壹仟元折算壹日。緩刑貳年。
    事  實
一、潘煒楨於民國109年9月11日19時1分許，駕駛車牌號碼000-0
    000號普通重型機車，沿新竹市北區延平路1段由西往東方向
    行駛，行經該路段與竹光路之交岔路口欲左轉竹光路時，本
    應注意在劃有分向限制線之路段，不得駛入來車之車道內，
    且禁止車輛跨越行駛，又行駛至交岔路口欲左轉彎時，應距
    交岔路口30公尺前顯示方向燈或手勢，換入內側車道或左轉
    車道，行至交岔路口中心處左轉，並不得占用來車道搶先左
    轉，以及轉彎車應讓直行車先行，而依當時天候晴、夜間有
    照明、柏油路面乾燥、無缺陷、無障礙物、視距良好等情，
    並無不能注意之情事，竟疏未注意及此，未充分注意車道上
    行進中之車輛並讓其先行，即貿然提前左轉，適有張美玲(
    所涉過失傷害罪嫌部分，另經臺灣新竹地方檢察署檢察官以
    110年度偵字第3431號為不起訴處分)駕駛車牌號碼000-000
    號普通重型機車，沿同路段由東往西方向直行駛至該處，二
    車因而發生碰撞，致張美玲受有右膝挫傷併右膝創傷性前十
    字韌帶斷裂、右膝內外半月板破裂等傷害。嗣潘煒楨於肇事
    後，在有偵查犯罪職權之機關或公務員尚不知何人為肇事者
    前，即親自或委託他人電話報警坦承肇事自首而接受裁判。
二、案經張美玲訴由新竹市警察局第一分局報告臺灣新竹地方檢
    察署檢察官偵查後起訴。
    理  由
壹、證據能力部分：
    按被告以外之人於審判外之陳述，雖不符刑事訴訟法第159
    條之1至第159條之4之規定，而經當事人於審判程序同意作
    為證據，法院審酌該言詞陳述或書面陳述作成時之情況，認
    為適當者，亦得為證據。又當事人、代理人或辯護人於法院
    調查證據時，知有第159條第1項不得為證據之情形，而未於
    言詞辯論終結前聲明異議者，視為有前項之同意，同法第15
    9條之5亦有明定。查本件檢察官、上訴人即被告潘煒楨（下
    稱被告）及辯護人就本判決下列所引被告以外之人於審判外
    陳述之證據能力均不予爭執，迄至言詞辯論終結，亦未對該
    等證據之證據能力聲明異議，本院審酌該些供述證據作成時
    ，核無違法取證或其他瑕疵，認為以之作為本案之證據屬適
    當，自有證據能力。其餘資以認定被告犯罪事實之非供述證
    據，均查無違反法定程序取得之情形，依刑事訴訟法第158
    條之4反面規定，亦具證據能力。
貳、實體部分：
一、認定犯罪事實之證據及理由：
  ㈠上揭犯罪事實，業據被告於警詢、偵查、原審及本院審理程
    序時均坦承不諱（見偵卷第4至5、19、47至48頁背面；原審
    卷第40至41、47至48頁；本院卷第44、85頁），核與證人即
    告訴人張美玲於警詢、偵查中之指訴大致相符（見偵卷第6
    至7、8至9、20、47至48頁背面），且有國軍新竹地區醫院
    附設民眾診療處109年9月25日診斷證明書、道路交通事故現
    場圖、道路交通事故調查報告表㈠及㈡各1份、案發現場暨車
    損照片18張、新竹市警察局道路交通事故影像擷圖紀錄表2
    張在卷可稽（見偵卷第12、17、21、22、24至28、29至30頁
    ），是認被告上開任意性自白內容與事實相符，堪足採認。
  ㈡按汽車(指在道路上不依軌道或電力架線而以原動機行駛之車
    輛【包括機車】)在未劃設慢車道之雙向二車道行駛時，在
    劃有分向限制線之路段，不得駛入來車之車道內；而分相限
    制線，係用以劃分路面成雙向車道，禁止車輛跨越行駛，並
    不得迴轉；又汽車行駛至交岔路口彎時，應距交岔路口30公
    尺前顯示方向燈或手勢，換入內側車道或車道，行至交岔路
    口中心處左轉，並不得占用來車道搶先左轉，又轉彎車應讓
    直行車先行，道路交通安全規則第2條第1項第1款、第97條
    第1項第2款、道路交通標誌標線號誌設置規則第165條第1項
    、道路交通安全規則第102條第1項第5款、第7款分別定有明
    文。查被告領有合格之機車駕駛執照，並為職業卡車司機，
    有多年駕駛車輛之經驗，業經其分別自承在卷（見偵卷第4
    頁背面；原審卷第48至49頁），是其對於上開道路交通安全
    規則應知之甚深，而本案發生車禍事故之該路段劃有分向限
    制線，此有道路交通事故現場圖1紙、交通事故影像擷圖紀
    錄表2張附卷可參（見偵卷第17、29至30頁），其於前揭時
    、地駕駛機車行經上開該路段之交岔路口欲左轉時，自應負
    有前揭注意義務；再者，依被告肇事時之路況為天候晴、夜
    間有照明、柏油路面乾燥、無缺陷、無障礙物、視距良好等
    情，同有道路交通事故調查報告表㈠1紙附卷足憑（見偵卷第
    21頁），是依照當時之情形，被告並無不能注意之情事，卻
    疏未注意及此，貿然駕車跨越分向限制線、占用來車道搶先
    左轉，且未讓直行車先行，因而肇生本件車禍，足見被告對
    本件車禍之發生確有過失甚明。
  ㈢據此，本件車禍既係因被告之過失所致，而告訴人亦確因本
    件車禍受有右膝挫傷併右膝創傷性前十字韌帶斷裂、右膝內
    外半月板破裂之傷害，顯然被告之過失與告訴人之傷害間確
    具有相當因果關係無訛。從而，本件事證明確，被告犯行堪
    予認定，應依法論科。
二、論罪科刑：
　  核被告所為，係犯刑法第284條前段之過失傷害罪。起訴書
    「附錄本案所犯法條全文」誤列108年5月31日修正施行前之
    刑法第284條規定，容有違誤，此經本院當庭告知所犯罪名
    及法條，自無礙於被告攻擊防禦權之行使。被告於肇事後，
    在未被有偵查犯罪職權之機關或公務人員發覺前，即親自或
    委託他人電話報警，報明肇事人姓名、地點，並請警方前往
    處理，而主動向警員自首坦承肇事而接受裁判等情，有新竹
    市警察局交通隊第三組道路交通事故肇事人自首情形紀錄表
    1紙在卷可考（見偵卷第13頁），是被告對於未發覺之犯罪
    自首而有願接受裁判之意，爰依刑法第62條前段之規定減輕
    其刑。　
三、撤銷改判之理由：
　㈠原審以被告犯罪事證明確，予以論罪科刑，固非無見。惟 被
    告與告訴人業於110年12月23日達成調解且當庭履行賠償完
    畢，有原審法院110年度壢竹簡調字第565號調解筆錄影本在
    卷可考（見本院卷第53至55頁），因上開和解事宜而與原審
    量刑審酌之情狀有所歧異，原判決於量刑時未及審酌此項有
    利於被告之和解事實，其量刑自有未當，被告上訴認原審量
    刑過重，為有理由。準此，原判決既有前揭可議之處，自應
    由本院撤銷改判。　
　㈡爰以行為人之責任為基礎，審酌被告為領有駕駛執照之機車
    駕駛人，並為職業卡車司機，有多年駕駛車輛之經驗，竟未
    遵守前揭基本之道路交通安全規則，未禮讓直行車先行，復
    貿然跨越分向限制線、占用來車道搶先左轉，肇生本件車禍
    ，所為本值非難；惟念及被告犯後坦承犯行，又於本案構成
    自首，且業與告訴人達成和解、賠償告訴人損失，足見犯後
    態度良好，兼衡被告自述為職業卡車司機、月薪新臺幣3、4
    萬元、須扶養未成年子女、父母、與妻小同住之家庭經濟狀
    況暨高中畢業之智識程度（見原審卷第48至49頁），及告訴
    人所受傷勢等一切情狀，量處如主文第2項所示之刑，並諭
    知易科罰金之折算標準。　　　
　㈢末查，被告前未曾因故意犯罪受有期徒刑以上刑之宣告一情
    ，有本院被告前案紀錄表1份在卷可憑。本案被告因一時失
    慮，致罹刑章，惟被告犯後坦承犯行，且業與告訴人達成調
    解，並已支付全部賠償金，而獲取其之宥恕，有前揭筆錄影
    本1份附卷可考，顯見被告甚有悔悟之意，本院信其經此偵
    審程序及刑之宣告後，應能知所警惕，而無再犯之虞，且考
    量被告身為家庭經濟支柱、需扶養未成年子女之身分，因認
    所宣告之刑以暫不執行為適當，爰依刑法第74條第1項第1款
    之規定，併予宣告緩刑2年，以啟自新。 　　　
據上論斷，應依刑事訴訟法第369條第1項前段、第364條、第299
條第1項前段，刑法第284條前段、第62條前段、第41條第1項前
段、第74條第1項第1款，刑法施行法第1條之1第1項，判決如主
文。　　　 
本案經檢察官賴佳琪提起公訴，檢察官孟玉梅到庭執行職務。
中　　華　　民　　國　　111 　年　　2 　　月　　22　　日
                  刑事第十五庭  審判長法　官  陳芃宇
                                      法　官  陳勇松
                                      法　官  陳俞伶
以上正本證明與原本無異。
不得上訴。
                                      書記官  朱家麒
中　　華　　民　　國　　111 　年　　2 　　月　　23　　日
附錄：本案論罪科刑法條全文　　　　　　　　　　　　　　　
中華民國刑法第284條
因過失傷害人者，處 1 年以下有期徒刑、拘役或 10 萬元以下
罰金；致重傷者，處 3 年以下有期徒刑、拘役或 30 萬元以下
罰金。